【裁判字號】    90,台上,7749
【裁判日期】    901220
【裁判案由】    違反毒品危害防制條例
【裁判全文】
最高法院刑事判決                                九十年度台上字第七七四九號
    上 訴 人    台灣高等法院台南分院檢察署檢察官
    被    告    甲 ○
右上訴人因被告違反毒品危害防制條例案件，不服台灣高等法院台南分院中華民國八
十八年十一月九日第二審判決（八十八年度上訴字第一五五○號，起訴案號：台灣雲
林地方法院檢察署八十八年度偵字第二五九號），提起上訴，本院判決如左：
    主  文
上訴駁回。
    理  由
按刑事訴訟法第三百七十七條規定：上訴於第三審法院，非以判決違背法令為理由，
不得為之。是提起第三審上訴，應以原判決違背法令為理由，係屬法定要件。如果上
訴理由狀並未依據卷內訴訟資料，具體指摘原判決不適用何種法則或如何適用不當，
或所指摘原判決違法情事，顯與法律規定得為第三審上訴理由之違法情形，不相適合
時，均應認其上訴為違背法律上之程式，予以駁回。本件原判決以公訴意旨略稱：被
告甲○基於概括之犯意，自民國八十五年間某日起至八十八年一月二十三日止，在雲
林縣麥寮鄉瓦瑤村等處，先後多次無償轉讓第二級毒品安非他命（下稱安非他命）予
雷美慧、吳振文施用。嗣雷美慧、吳振文先後為警查獲，始查悉上情。因認被告涉有
毒品危害防制條例第八條第二項轉讓第二級毒品罪嫌。經審理結果，認為不能證明被
告犯行，因而撤銷第一審不當之科刑判決，改判諭知其無罪。已詳敘其綜合調查證據
之結果，應為無罪判決之心證理由。復說明：公訴人認被告有轉讓第二級毒品罪嫌
，無非以證人雷美慧、吳振文之證詞為據。惟雷美慧前供：「被告於二、三年前（即
八十五、八十六年）至麥寮瓦瑤我娘家，我問他何處可拿安非他命，他去向別人拿來
給我，沒向我拿錢」、「八十七年的一月份，在我娘家拿給我的，只拿一次，沒有收
錢，是我叫他拿的」。後稱：「我自八十五年初就開始向被告購買安非他命，到現在
已向他購買安非他命有二年的時間，購買次數已忘記了，每次向被告購買安非他命一
小包價格一千元，最近一次是八十七年七月二十九日淩晨，以二千元代價購買一小包
」云云。前曰：「轉讓」，後謂：「購買」，其供述已有不一；且對轉讓之時間，一
稱：在八十五、八十六年間；一言：在八十七年間，亦出入甚大，其證詞自無可採。
又吳振文固曾指稱：八十八年一月二十三日十八時三十分許，在被告家吸食安非他命
，安非他命是被告給的云云。然嗣後已翻供：「警察要伊說安非他命是被告給的，因
被警察打昏了才如此供述，伊被刑求」云云。雖警察刑求逼供之說無以證實，然警方
既在被告家附近跟蹤、攔檢吳振文，吳振文並已供出安非他命來自被告，已知被告
有轉讓毒品重嫌，卻不即時至被告家查扣證物，亦尚難僅憑吳振文片面之指證坐實其
罪等情綦詳。所為論斷俱有卷內證據資料足憑，從形式上觀察，原判決並無違背法令
之情形存在。查證據之取捨及證據之證明力如何，均屬事實審法院得自由裁量、判斷
之職權，苟其此項裁量、判斷，並不悖乎通常一般之人日常生活經驗之定則或論理法
則，又於判決內論其何以作此判斷之心證理由者，即不得任意指摘其為違法，據為
提起第三審上訴之合法理由。上訴意旨置原判決上開明確論斷於不顧，對原審取捨證
據及證據證明力判斷之審判職權行使，任憑已見，就原判已說明之事項，再事爭執：
被告轉讓第二級毒品行為，已據證人雷美慧、吳振文證實，原判決知被告無罪，採證
違反經驗法則云云。然其所指摘者均為單純事實上之爭辯，要非適法之第三審上訴理
由。至案外人蔡國雄、陳婉如夫妻在第一審檢察官中所證：其所吸食之安非他命係向
綽號「阿萬」買來者，未曾轉賣予雷美慧等語（見卷附八十八年度他字第三五號卷八
十八年二月二十五、二十六日訊問筆錄），與本件待證事項無關，原判決未予調查，
復無應於審判期日調查之證據未予調查之違法可言。是上訴意旨所指摘原判決違法情
事，顯與法律規定得為第三審上訴理由之違法情形，不相適合。揆諸首開說明，其上
訴為違背法律上之程式，應予駁回。
據上論結，應依刑事訴訟法第三百九十五條前段，判決如主文。
中      華      民      國     九十     年     十二     月     二十     日
                              最高法院刑事第五庭
                                  審判長法官  紀  俊  乾
                                        法官  黃  正  興
                                        法官  劉  介  民
                                        法官  陳  東  誥
                                        法官  張  春  福
      右正本證明與原本無異
                                              書  記  官
中      華      民      國     九十     年     十二     月    二十四    日


司法院資訊處製作；財團法人民間司法改革基金會備份。
